【裁判字號】    96,訴,2052
【裁判日期】    970204
【裁判案由】    給付貨款
【裁判全文】
臺灣臺中地方法院民事判決  96年度訴字第2052號
原      告  興威股份有限公司
法定代理人  乙○○
訴訟代理人  李宗炎律師
複代理人    林錦隆律師
被      告  誠東營造有限公司
法定代理人  甲○○
當事人間給付貨款事件，本院於民國97年1月22日言詞辯論終結
，判決如下：
    主      文
被告應給付原告新台幣壹佰肆拾柒萬伍仟貳佰肆拾參元及自民國
九十六年八月四日起至清償日止，按年息百分之五計算之利息。
訴訟費用新台幣壹萬伍仟陸佰伍拾貳元由被告負擔。
本判決於原告以新台幣伍拾萬元供擔保後，得假執行。
    事實及理由
甲、程序方面：
    本件被告未於最後言詞辯論期日到場，核無民事訴訟法第38
    6條各款所列情形，爰依原告之聲請，由其一造辯論而為判
    決。
乙、實體方面：
一、原告主張：
（一）被告公司於民國94年9月間，因承攬行政院農業委員會水
      土保持局第二工程所招標之「咬人狗坑上游整治災害復健
      工程」（下稱系爭工程），授權訴外人丙○○代表被告公
      司向原告訂購系爭工程所需之預拌混凝土，雙方並簽訂「
      預拌混凝土訂貨契約書」（下稱系爭契約書），由原告出
      貨予被告公司，被告公司則依實際出貨量及強度計價後，
      給付原告貨款，上開貨款債務並由丙○○擔任連帶保證人
      。
（二）本件與鈞院96年度豐簡字第84號給付票款事件，其基本原
      因事實，固均為買賣貨款之給付債務，該訴訟原告即為本
      件原告，被告為本件被告及丙○○（丙○○原為本件被告
      ，原告已撤回丙○○部分），當事人固屬同一，然該訴訟
      標的之法律關係乃本於票據法律關係請求，本件則是基於
      兩造間之買賣契約之貨款請求權，依最高法院19年上字第
      278號判例意旨，其訴訟標的並非同一，況上開給付票款
      事件，原告訴之聲明係請求被告應連帶給付新台幣（下同
      ）1,462,200元，而本件訴訟，原告則請求被告給付1,475
      ,243 元，請求金額並非一致，本件自無一事不再理之問
      題。
（三）兩造訂約後，原告即依被告公司之指示，自94年10月5日
      起陸續將被告公司所需要之預拌混凝土載運至系爭工程之
      工地，迄至95年5月16日交貨完畢，總計貨款為2,163,989
      元，原告依據被告公司所購買及實際出貨數量，開立統一
      發票向被告公司請款，惟被告公司僅支付94年10月份之貨
      款688,746元，其餘之貨款1,475,243 元，屢經催討均未
      獲置理。被告公司雖否認有授權丙○○向原告訂貨，亦不
      知丙○○向原告訂貨之事，被告公司係借牌予丙○○，同
      時將公司大、小章交予丙○○等語。惟被告將公司大、小
      章交予丙○○，更使其持該印章，與行政院農業委員會水
      土保持局簽訂整治工程之承攬契約，從外觀形式，亦足使
      第三人認為丙○○係被告公司之合法授權人或代理人，被
      告公司至少亦應依民法第169條之規定負授權人之責任。
      且查被告公司於95年5 月間將原告所開立之統一發票全部
      持以申報該公司94年度之營業支出及成本，以減免應納稅
      額，足見被告公司顯然有授權丙○○訂立本件買賣契約，
      其為系爭契約書之當事人，自應依買賣契約負給付貨款之
      義務。爰依買賣之法律關係，請求被告給付貨款
      1,475,243元。
（四）並聲明：(一)被告應給付原告1,475,243元，及自起訴狀繕
      本送達翌日起即96年8月4日起至清償日止，按年息5%計算
      之利息。(二)願供擔保請准宣告假執行。
二、被告未於最後言詞辯論期日到場，惟據其之前到院陳述略以
    ：系爭契約書不是被告與原告所簽定，是丙○○與原告簽訂
    ，系爭契約書及授權書上被告公司之大、小章，確實是被告
    公司所有，因被告公司將系爭工程轉包予丙○○，故提供公
    司大、小章予丙○○，供其製作工程日報表所用。訂契約時
    原告都沒有與被告公司聯絡，原告也是拿丙○○之票，退票
    後才到公司找被告，原告應該指定拿被告之票，不應該拿丙
    ○○之票，丙○○拿原告之發票給被告，被告才開支票予丙
    ○○，本件貨款被告公司已給付丙○○，原告應向丙○○請
    求，與被告無關，原告請求無理由。並聲明：原告之訴駁回
    。
三、本院判斷：
（一）本件與本院96年度豐簡字第84號給付票款事件，其基本原
      因事實，固均為本件買賣貨款之給付債務，該訴訟標的之
      法律關係乃本於票據法律關係請求，與本件係基於買賣關
      係請求，二者訴訟標的不同；且該案判決駁回原告對被告
      公司之請求確定。而原告提起本件訴訟自無一事不再理之
      適用，核先敘明。
（二）查原告主張被告承攬系爭工程後，丙○○以被告公司之名
      義向原告公司訂購預拌混凝土，雙方簽定系爭契約書，原
      告已依約交付貨物予被告公司，並依所送數量開立統一發
      票請款，惟原告僅收受94年10月間之貨款，尚有貨款1,47
      5,243元迄今尚未收受等情，已據原告提出系爭契約書、
      授權書、統一發票、會帳表等為證。
（三）本件應審究者為：(一)丙○○以被告公司名義與原告所簽訂
      之系爭契約書，是否為有權代理？又丙○○之上開行為如
      屬無權代理，則是否有民法第169條表見代理之適用？(二)
      如認定被告公司應負授權人之責任，則其應負擔之買賣價
      金為何？茲就上開爭點判斷如下：
    (一)被告公司抗辯並未授權丙○○簽訂系爭契約書云云，證人
      丙○○於本院雖亦具結證述略以：伊無權代理被告公司簽
      訂系爭契約書等語（見本院96年12月11日言詞辯論筆錄）
      。然查，被告公司對系爭契約書及授權書上被告公司大、
      小章，自認為其所有，且是被告公司交付予丙○○使用。
      又被告公司將原告系爭貨款所開立之統一發票附於該公司
      94年度營利事業所得稅結算書之申報進料憑證內，有財政
      部台灣省中區國稅局台中縣分局96年10月8日中區國稅中
      縣一字第0960040210號函附卷可憑，從而原告主張被告已
      經授權給丙○○來向其訂購預拌混凝土之事實，應堪採信
      。原告主張被告授權丙○○代理簽約，而應負買受人給付
      價金之義務，自有理由，被告所辯及證人丙○○所述均不
      足採信。又縱認被告公司未曾授權丙○○與原告簽約，然
      按由自己之行為表示以代理權授與他人，或知他人表示為
      其代理人而不為反對之表示者，對於第三人應負授權人之
      責任。但第三人明知其無代理權或可得而知者，不在此限
      ，民法第169條定有明文。又按民法第169條規定之表見代
      理，係為保護第三人而設，本人如有使第三人信以為其有
      以代理權授與他人之行為，而與該他人交易，即應使本人
      負授權人責任，而此項表見代理云者，原係指代理人雖無
      代理權，而有可使人信其有代理權之情形而言（最高法院
      70年台上字第3515號判例可資參照）。是依前段所述，被
      告公司既為系爭工程之承攬人，且又曾經交付公司之大、
      小章予丙○○，甚且已將原告以被告公司為抬頭所開立之
      統一發票，持用以申報該公司94年度營利事業所得稅結算
      書之申報進料憑證內，確實已有由自己之行為表示以代理
      權授與他人之舉，是原告主張被告公司縱未授權丙○○代
      理訂約，亦已構成表見代理，依民法第169條之規定，亦
      應負授權人之責任，洵屬可採。
    (二)末查，丙○○以被告公司之名義向原告訂購預拌混凝土後
      ，原告已依約送貨，至今尚積欠原告貨款之事實，業據證
      人丙○○於本院陳述明確。雖丙○○辯稱：已支付78萬元
      予原告，故實際尚積欠之貨款應為1,383,989元云云。惟
      此為原告所否認，按當事人主張有利於己之事實，就其事
      實有舉證之責任，民事訴訟法第277條前段定有明文。是
      被告自應就此部分之事實負舉證責任，惟本件迄至言詞辯
      論終結前，被告仍未提出證據證明其已支付78萬元貨款予
      原告之證據，是被告主張貨款應扣除78萬元云云，實非可
      採。
四、綜上所述，原告主張被告對於丙○○以被告公司名義與原告
    所簽訂之系爭契約書，應負授權人之責任等情，既屬有據，
    從而原告依據兩造間買賣契約之法律關係，訴請被告公司給
    付所積欠之貨款1,475,243元，及自起訴狀繕本送達之翌日
    即96年8月4日起，至清償日止，按年息5%計算之利息，為有
    理由。
五、本件為判決基礎之事證已臻明確，兩造其餘攻擊防禦方法、
    證據，均核與判決結果不生影響，爰不一一贅述，附此敘明
    。
六、訴訟費用負擔之依據：民事訴訟法第第78條。
中    華    民    國    97    年    2     月    4     日
                  民事第三庭    法  官  謝慧敏
正本係照原本作成。
如對本判決上訴，須於判決送達後20日內向本院提出上訴狀。
中    華    民    國    97    年    2    月    4      日
                                書記官


司法院資訊處製作；財團法人民間司法改革基金會備份。
